---
title: "TREC & KREC of twins: Decomposing the covariance matrix"
author:
  - Henrique Aparecido Laureano^[Instituto de Pesquisa
                                 Pelé Pequeno Príncipe,
                                 Curitiba, Paraná, Brazil]
  - Wagner Hugo Bonat^[Laboratório de
                       Estatística e Geoinformação,
                       Universidade Federal do Paraná,
                       Curitiba, Paraná, Brazil]
  - Stéfanne Maria Jeha Bortoletto^[Faculdades Pequeno Príncipe &
                                    Instituto de Pesquisa
                                    Pelé Pequeno Príncipe,
                                    Curitiba, Paraná, Brazil]
  - Carolina Cardoso de Mello Prando^[Faculdades
                                      Pequeno Príncipe &
                                      Instituto de Pesquisa
                                      Pelé Pequeno Príncipe,
                                      Curitiba, Paraná, Brazil]
date: August, 2022
abstract: Abstract
bibliography: /home/laureano/Git/consu/references.bib
format:
  pdf:
    echo: false
    warning: false
---

**Keywords**:

```{r}
#| label: pkgs

## setwd('papers/twins/')

if(!requireNamespace('pacman', quietly=TRUE)) install.packages('pacman')

pacman::p_load(readxl,
               dplyr,
               stringr,
               ggplot2,
               ggthemes,
               tidyr,
               patchwork,
               haven,
               kableExtra,
               broom,
               tibble,
               devtools,
               Matrix)

## devtools::install_github('wbonat/mglm4twin')
library(mglm4twin)
```

```{r}
#| label: data

path <- '/home/laureano/Git/carolina-I4P/trec_and_krec/'
file <- 'Dados 50k amostras.xlsx'

dat <- readxl::read_xlsx(paste0(path, file), sheet='Gemeos')|>
    dplyr::rename('complic_no_parto'=`complicação no parto`,
                  'infec_pos_nasc'=`infecção pós nascimento`,
                  'qual_infec'=`qual infecção`)|>
    dplyr::mutate(parto=dplyr::recode(parto,
                                      'cesariana'='Cesariana',
                                      'NI'='Não informado'),
                  complic_gest=stringr::str_to_title(complic_gest), 
                  complic_gest=dplyr::recode(complic_gest,
                                             'Ni'='Não informado'),
                  qual_complic_gest_1=stringr::str_to_title(
                                                   qual_complic_gest_1
                                               ),
                  qual_complic_gest_1=dplyr::recode(qual_complic_gest_1,
                                                    'Has'='HAS',
                                                    'Itu'='ITU',
                                                    'Tpp'='TPP'),
                  complic_no_parto=stringr::str_to_title(
                                                complic_no_parto
                                            ), 
                  complic_no_parto=dplyr::recode(complic_no_parto,
                                                 'Ni'='Não informado'), 
                  qual=stringr::str_to_title(qual),
                  qual=dplyr::recode(qual, 'Has'='HAS'),
                  infec_pos_nasc=stringr::str_to_title(infec_pos_nasc), 
                  infec_pos_nasc=dplyr::recode(infec_pos_nasc,
                                               'Ni'='Não informado'),
                  ID2=gsub('.$', '', ID)
                  )|>
    dplyr::relocate(ID2, .after=ID)
## dat|>
##     ## filter(KREC==6582)
##     filter(ID2=='PG74')|>
##     dplyr::select(ID, id_gest, peso, sexo, TREC, KREC)
dat <- dplyr::filter(dat, !ID2=='PG74')
n   <- nrow(dat)

```

# Introduction

# Methods

## Data

## Statistical analysis

The statistical analysis was performed through the R [@R22] language and
environment for statistical computing.

> Modelos multivariados de regressão feitos para lidar com as
> interrelações genéticas e ambientais de dados de gêmeos
> [@bonat&hjelmborg] foram aplicados para entender a dinâmica das
> medidas de TREc e KREC.

The main used R packages are: `{dplyr}` [@dplyr1.0.9], `{stringr}`
[@stringr1.4.0], `{ggplot2}` [@ggplot2.16], `{tidyr}` [@tidyr1.2.0],
`{broom}` [@broom0.8.0] and `{mglm4twin}` [@mglm4twin; @bonat&hjelmborg;
@mcglm.seriesc; @mcglm].

# Results

> Modelamos as medidas de TREC e KREC conjuntamente em duas frentes: na
> média e na variância. Como temos mais de uma variável e vamos também
> modelar a correlação entre elas, chamamos de covariância.
>
> Para estudar a herdabilidade e o relacionamento genético e ambiental
> das medidas, usamos um modelo chamado de ACE. Basicamente, decompomos
> a matriz de variância-covariância (a partir daqui chamaremos
> simplesmente de matriz de covariância) em três matrizes:
>
> + A: efeito/componente genético/herdabilidade;
> + C: efeito/componente mútuo do ambiente (common environment);
> + E: efeito/componente único do ambiente (unique environment).
>
> Além de considerarmos essa decomposição da covariância podemos também
> colocar covariáveis nela.
>
> Tanto na média quanto na covariância usamos/testamos o efeito de seis
> covariáveis:
>
> + Peso;
> + Idade gestacional;
> + Tipo de parto;
> + Sexo;
> + Zigocidade;
> + Gêmeo (1 ou 2, para ver se realmente existe uma aleatoriedade na
>   disposição sdos dados).
>
> A zigocidade é um termo chave dessa modelagem, dado que precisamos
> informar quantos pares de gêmeos são monozigotos e
> dizigotos. Portanto, o par que não tem essa informação foi
> descartado. Ficamos/usamos 198 gêmeos.

```{r mglm4twin_data}

datm <- dat|>
    dplyr::select(
               ID2, TREC, KREC, peso, id_gest, parto, sexo, Zigocidade
           )|>
    dplyr::filter(!Zigocidade %in% 'ERRADO')|>
    ## tidyr::drop_na(peso)|>
    dplyr::arrange(Zigocidade)|>
    dplyr::group_by(ID2)|>
    dplyr::mutate(Twin_pair=rep(c(1, 2), times=length(unique(ID2))),
                  Zigocidade=dplyr::recode(Zigocidade,
                                           'diz'='DZ', 'monoz'='MZ'))|>
    dplyr::ungroup()|>
    dplyr::select(!ID2)

## ---------------------------------------------------------------------
## all models were chosen with 194 twins but since the weight is never
## significant we dropped that variable to be able to use all 198 twins
## ---------------------------------------------------------------------

## form_TREC <-
##     TREC ~ peso + id_gest + parto + sexo + Zigocidade*Twin_pair
## form_KREC <-
##     KREC ~ peso + id_gest + parto + sexo + Zigocidade*Twin_pair

form_TREC <- TREC ~ id_gest + parto + sexo + Zigocidade*Twin_pair
form_KREC <- KREC ~ id_gest + parto + sexo + Zigocidade*Twin_pair

N <-
    datm|>
    dplyr::group_by(Zigocidade)|>
    dplyr::summarise(n=dplyr::n()/2)|>
    tidyr::spread(Zigocidade, n)

```

> Começamos com um modelo bivariado ACE, modelando TREC e KREC
> conjuntamento. Contudo, observamos \(p\)-valores muito altos para o
> componente C. Tal fato indica que tal componente não é necessário.
> Portanto, ajustamos um modelo AE e vemos se é melhor ficar com
> ele. Abaixo temos algumas medidas de qualidade do ajuste dos dois
> modelos.

```{r mglm4twin_bivACE,results=FALSE}

biv_ACE <-
    mglm4twin::mt_twin(N_DZ=N$DZ, N_MZ=N$MZ, n_resp=2, model='ACE')

fitACEbiv <-
    mglm4twin::mglm4twin(linear_pred=c(form_TREC, form_KREC),
                         matrix_pred=biv_ACE,
                         control_algorithm=list(tuning=0.75),
                         link=rep('identity', 2),
                         variance=rep('constant', 2),
                         power_fixed=rep(TRUE, 2),
                         data=datm)

## summary(fitACEbiv, model='ACE', biometric=TRUE)

## fitACEbiv_tw <-
##     mglm4twin::mglm4twin(linear_pred=c(form_TREC, form_KREC),
##                          matrix_pred=biv_ACE,
##                          control_algorithm=list(tuning=0.01,
##                                                 max_iter=750),
##                          link=rep('log', 2),
##                          variance=rep('tweedie', 2),
##                          power_fixed=rep(FALSE, 2),
##                          data=datm)

## summary(fitACEbiv_tw, model='ACE', biometric=TRUE)

## fitACEbiv_ga <-
##     mglm4twin::mglm4twin(linear_pred=c(form_TREC, form_KREC),
##                          matrix_pred=biv_ACE,
##                          control_algorithm=list(tuning=0.01,
##                                                 max_iter=1e3),
##                          link=rep('inverse', 2),
##                          variance=rep('tweedie', 2),
##                          power_fixed=rep(TRUE, 2),
##                          data=datm)

## summary(fitACEbiv_ga, model='ACE', biometric=TRUE)

## cbind(Model=c('Gaussian', 'Tweedie', 'Gamma'),
##       rbind(mglm4twin::gof(fitACEbiv),
##             mglm4twin::gof(fitACEbiv_tw),
##             mglm4twin::gof(fitACEbiv_ga)))

```

```{r mglm4twin_bivACE_hists,fig.height=4.25,fig.width=8.75}

## par(mfrow=c(1, 2))
## hist(datm$TREC);hist(datm$KREC)
## hist(resid(fitACEbiv)[1:198]);hist(resid(fitACEbiv)[199:396])
## hist(resid(fitACEbiv_tw)[1:198]);hist(resid(fitACEbiv_tw)[199:396])
## hist(resid(fitACEbiv_ga)[1:198]);hist(resid(fitACEbiv_ga)[199:396])
## layout(1)

```

```{r mglm4twin_bivAE,results=FALSE}

biv_AE <-
    mglm4twin::mt_twin(N_DZ=N$DZ, N_MZ=N$MZ, n_resp=2, model='AE')

fitAEbiv <-
    mglm4twin::mglm4twin(linear_pred=c(form_TREC, form_KREC),
                         matrix_pred=biv_AE,
                         control_algorithm=list(tuning=0.75),
                         link=rep('identity', 2),
                         variance=rep('constant', 2),
                         power_fixed=rep(TRUE, 2),
                         data=datm)

## summary(fitAEbiv, model='AE', biometric=TRUE)

```

```{r mglm4twin_biv_gof}

cbind(Model=c('ACE', 'AE'),
      rbind(mglm4twin::gof(fitACEbiv), mglm4twin::gof(fitAEbiv)))

```

> A primeira medida, plogLik, é do tipo maior-melhor, as demais são do
> tipo menor-melhor. De modo geral, o modelo ACE apresenta melhores
> medidas. Contudo ele tem três parâmetros a mais. A diferença das
> medidas entre os modelos não é grande o suficiente para justificar
> permanecermos com um modelo maior sendo que o componente C não é
> estatisticamente significativo. Assim, ficamos com o modelo bivariado
> AE.
>
> Agora, a seleção de variáveis. Começamos pela média. Das seis
> variáveis ficamos com apenas duas, ou seja, das seis apenas duas se
> mostram significativas. As medidas do modelo inicial e do final são
> apresentadas abaixo.

```{r mglm4twin_bivAE_final,results=FALSE}

form_TREC <- TREC ~ id_gest + sexo
form_KREC <- KREC ~ id_gest

fitAEbivf <-
    mglm4twin::mglm4twin(linear_pred=c(form_TREC, form_KREC),
                         matrix_pred=biv_AE,
                         control_algorithm=list(tuning=0.75), 
                         link=rep('identity', 2),
                         variance=rep('constant', 2),
                         power_fixed=rep(TRUE, 2),
                         data=datm)

fitAEbiv <- fitAEbivf

```

```{r mglm4twin_bivAE_gof}

cbind(Model=c('AE initial', 'AE final'),
      rbind(mglm4twin::gof(fitAEbiv), mglm4twin::gof(fitAEbivf)))

```

> Vemos que as medidas dos modelos são bem similares, apesar do modelo
> final ter praticamente metade dos parâmetros do modelo inicial. No
> modelo final ficamos com duas covariáveis como significativas para o
> TREC e com uma variável significativa para o KREC.

```{r mglm4twin_bivAE_summary,results=FALSE}

tt <- summary(fitAEbiv, model='AE', biometric=TRUE)

```

```{r mglm4twin_bivAE_regression}

rbind(cbind(' '=rownames(tt[[1]][[1]]), 
            tibble(tt[[1]][[1]])), 
      cbind(' '=rownames(tt[[2]][[1]]), 
            tibble(tt[[2]][[1]])))|>
    kableExtra::kbl(booktabs=TRUE, digits=4)|>
    kableExtra::kable_classic_2(full_width=FALSE)|>
    kableExtra::column_spec(5, bold=TRUE)|>
    kableExtra::pack_rows('TREC', 1, 3)|>
    kableExtra::pack_rows('KREC', 4, 5)

```

> Para TREC as variáveis significativas são a idade gestacional e o
> sexo, i.e. a idade gestacional e o sexo do gêmeo tem uma associação
> significativa com os valor de TREC. Para o KREC, apenas a idade
> gestacional é significativa, o sexo é irrelevante (sem diferença
> significativa de um sexo para outro).
>
> Em todo modelo de regressão/estatístico temos um intercepto, quando
> falamos da interpretação dos coeficientes estimados. O intercepto é o
> nível de referência. Para o TREC, o intercepto corresponde a um gêmeo
> de idade gestacional média e do sexo feminino. Conforme aumentamos a
> idade gestacional aumentamos seu TREC no valor de seu coeficiente
> estimado (8.0203). Se o gêmeo é do sexo masculino, estimamos que seu
> TREC diminua 34.7133, em relação ao intercepto. Mesma ideia para o
> KREC e a idade gestacional.
>
> Agora, a covariância. Decompomos a variância do TREC
> (`r round(var(datm$TREC),4)`), a variância do KREC
> (`r round(var(datm$KREC), 4)`) e a covariância entre os dois
> (`r round(cov(datm$TREC, datm$KREC),4)`) da seguinte maneira.

```{r mglm4twin_bivAE_covcomponents}

tibble::tibble(tt$Dispersion)|>
    dplyr::mutate(' '=dplyr::recode(Parameters,
                                    'E1' ='TREC',
                                    'E2' ='KREC',
                                    'E12'='TREC & KREC',
                                    'A1' ='TREC',
                                    'A2' ='KREC',
                                    'A12'='TREC & KREC'),
                  Percentage=Estimates/rep(c(var(datm$TREC),
                                             var(datm$KREC),
                                             cov(datm$TREC, datm$KREC)),
                                           2)*100)|>
    select(!Parameters)|>
    dplyr::relocate(` `, .before='Estimates')|>
    dplyr::relocate(Percentage, .before='z value')|>
    kableExtra::kbl(booktabs=TRUE, digits=4)|>
    kableExtra::kable_classic_2(full_width=FALSE)|>
    kableExtra::column_spec(6, bold=TRUE)|>
    kableExtra::pack_rows('Environment\ncomponent (E)', 1, 3)|>
    kableExtra::pack_rows('Genetic\ncomponent (A)', 4, 6)

```

> Temos as estimativas divididas pelos componentes ambiental e
> genético. Em outras palavras, quanto da variabilidade dos dados é
> explicada pelos tais componentes. Como podemos ver pela coluna
> percentage, a soma das estimativas (do TREC, por exemplo) não
> dá 1. Isso quer dizer que nem toda a variabilidade observada é
> explicada pelo componente ambiental ou genético.
>
> Vemos que o componente genético é muito mais significativo,
> principalmente no TREC. Continunando no TREC, a fim de didática, 27%
> (não significativo, \(p\)-valor de 0.177) da variabilidade observada é
> explicada pelo componente ambiental e 63% (significativo, \(p\)-valor
> de 0.0098) pelo componente genético.
>
> Abaixo temos as medidas de ambientalidade e herdabilidade. Vemos que
> apenas a herdabilidade é significativa, para ambos TREC e KREC.

```{r mglm4twin_bivAE_results}

tibble::tibble(cbind(' '=c('TREC', 'KREC', 'TREC', 'KREC'), 
                     rbind(tt$Env_main, tt$A_main)))|>
    kableExtra::kbl(booktabs=TRUE, digits=4)|>
    kableExtra::kable_classic_2(full_width=FALSE)|>
    kableExtra::column_spec(5, bold=TRUE)|>
    kableExtra::pack_rows('Environmentability', 1, 2)|>
    kableExtra::pack_rows('Heritability', 3, 4)

tibble::tibble(
            cbind(' '=c('Bivariate environmentability',
                        'Environment correlation',
                        'Bivariate heritability',
                        'Genetic correlation'), 
                  rbind(
                      tt$Env_cross,
                      c(0.3795164, 0.5943252, 0.6385669, 0.5231047), 
                      tt$A_cross,
                      c(0.2824055, 0.1397447, 2.020867, 0.04329349))))|>
    kableExtra::kbl(booktabs=TRUE, digits=4)|>
    kableExtra::kable_classic_2(full_width=FALSE)|>
    kableExtra::column_spec(5, bold=TRUE)

```

> A única correlação significativa é a genética, a ambiental não
> é. Seguindo a mesma ideia, a herdabilidade bivariada/conjunta é
> significativa. A ambiental não é.
>
> Tentamos verificar o efeito das covariáveis também na covariância,
> i.e. "quebrar" as medidas apresentadas acima pelas covariáveis, mas
> não conseguimos. Estamos lidando com um modelo bem complexo e nosso
> tamanho amostral não é grande. Portanto, não conseguimos convergência
> nos modelos bivariados com covariáveis na covariância. Solução?
> Ajustar modelos univariados. Os componentes de média se mantém
> exatamente os mesmos.

## TREC

> Partimos do modelo AE com idade gestacional e sexo como covariáveis na
> média e fizemos a seleção de covariáveis na covariância. Das seis
> covariáveis nenhuma é significativa no componente E, ambiental. No
> componente A, genético, a variável parto é significativa.

```{r mglm4twin_trec,results=FALSE}

cov_TREC <- list(formE=~ 1, formA=~ parto)

uni_AEtrec <-
    mglm4twin::mt_twin(N_DZ=N$DZ, N_MZ=N$MZ, n_resp=1, model='AE',
                       formula=cov_TREC, dat=datm)

fitAEtrec <-
    mglm4twin::mglm4twin(linear_pred=c(form_TREC),
                         matrix_pred=uni_AEtrec,
                         link='identity',
                         variance='constant',
                         power_fixed=TRUE,
                         data=datm)

```

```{r mglm4twin_trec_results}

tt <- rbind(cbind(fitAEtrec$Covariance, 
                  sqrt(diag(fitAEtrec$vcov))[-c(1:3)])[1, ], 
            cbind(fitAEtrec$Covariance, 
                  sqrt(diag(fitAEtrec$vcov))[-c(1:3)])[2:3, ])

tibble::tibble(' '=c('Environment component (E)',
                     'partoCesariana', 'partoNormal'),
               Estimates=tt[, 1],
               'Std.error'=tt[, 2],
               Percentage=Estimates/rep(var(datm$TREC), 3)*100)|>
    kableExtra::kbl(booktabs=TRUE, digits=4)|>
    kableExtra::kable_classic_2(full_width=FALSE)|>
    kableExtra::pack_rows('Genetic component (A)', 2, 3)

```

> 26% da variabilidade observada é explicada/atribuída pelo componente
> ambiental. O tipo de parto é significativo no componente genético. Com
> um gêmeo que teve parto do tipo cesaria, o componente genético explica
> 72% da variabilidade. Ou seja, os componentes ambiental e genético
> explicam cerca de 98% de toda a variabilidade da variável TREC. Agora,
> num gêmeo que teve parto normal, (o poder de) explicação cai 80%. Ou
> seja, num gêmeo com parto normal o componente genético não explica
> nada da variabilidade. Isso é justificado pela (baixa)
> representatividade nos dados, `r 100*table(datm$parto)[[2]]/n `%
> apenas dos gêmeos tiveram parto normal (ou seja, a incerteza inerente
> é muito alta).

## KREC

> Partimos do modelo AE com idade gestacional como covariável na média e
> fizemos a seleção de covariáveis na covariância. Das seis covariáveis,
> tipo de parto e zigocidade são significativas no componente E,
> ambiental. No componente A, genético, a variável parto é
> significativa.

```{r mglm4twin_krec,results=FALSE}

cov_KREC <- list(formE=~ parto + Zigocidade,
                 formA=~ parto)

uni_AEkrec <-
    mglm4twin::mt_twin(N_DZ=N$DZ, N_MZ=N$MZ, n_resp=1, model='AE',
                       formula=cov_KREC, dat=datm)

fitAEkrec <-
    mglm4twin::mglm4twin(linear_pred=c(form_KREC),
                         matrix_pred=uni_AEkrec,
                         control_algorithm=list(tuning=0.5,
                                                max_iter=80),
                         link='identity',
                         variance='constant',
                         power_fixed=TRUE,
                         data=datm)

```

```{r mglm4twin_krec_results}

tt <- rbind(cbind(fitAEkrec$Covariance, 
                  sqrt(diag(fitAEkrec$vcov))[-c(1:2)])[1:3, ], 
            cbind(fitAEkrec$Covariance, 
                  sqrt(diag(fitAEkrec$vcov))[-c(1:2)])[4:5, ])

tibble::tibble(' '=c('partoCesariana.zigocidadeDZ',
                     'partoNormal',
                     'zigocidadeMZ',
                     'partoCesariana', 
                     'partoNormal'),
               Estimates=tt[, 1],
               'Std.error'=tt[, 2],
               Percentage=Estimates/rep(var(datm$KREC), 5)*100)|>
    kableExtra::kbl(booktabs=TRUE, digits=4)|>
    kableExtra::kable_classic_2(full_width=FALSE)|>
    kableExtra::pack_rows('Environment component (E)', 1, 3)|>
    kableExtra::pack_rows('Genetic component (A)', 4, 5)

```

> Num gêmeo com parto tipo cesaria e dizigoto, nada da variabilidade do
> KREC é explicada pelo componente ambiental (-62%). Contudo, se mudamos
> para um gêmeo de parto normal a explicação cresce 66%, ou seja, 4%
> (-62 + 66) da variabilidade é explicada pelo componente ambiental. Num
> gêmeo monozigoto o percentual explicado é 9% (-62 + 71).
>
> Quando olhamos para o componente genético a diferença entre tipos de
> parto é abismal. Num gëmeo dizigoto de parto tipo cesaria temos 103%
> (-62 + 165) da variabilidade unicamente explicada pelo componente
> genético. Tal efeito é tão grande mas ao mesmo incerto, que o
> percentual estoura. No caso de parto normal temos exatamente o
> contrário. O desbalancemanto das frequências de tipo de parto na base
> de dados acaba gerando esses resultados "estranhos".

# References

::: {#refs}
:::
