---
title: "ENEM 2021: Ciências da Natureza"
author: "Patricia Livrari"
date: "Julho, 2022"
output:
  html_document:
    toc: true
    toc_float: true
---

```{r, echo=FALSE}

if (!requireNamespace('knitr', quietly=TRUE)) install.packages('knitr')
library(knitr)

options(width=100)
knitr::opts_chunk$set(fig.path  ='figuras/',
                      fig.align ='center',
                      cache     =TRUE,
                      cache.path='cache/', 
                      warning   =FALSE,
                      message   =FALSE,
                      prompt    =FALSE,
                      comment   =NA)

```

***

```{r pkgs}

if (!requireNamespace('pacman', quietly=TRUE)) install.packages('pacman')

pacman::p_load(data.table,
               tibble,
               parallel,
               stringr,
               tidyr,
               ggplot2,
               patchwork)

```

# Lendo os dados

***

```{r data}

## gov.br/inep/pt-br/acesso-a-informacao/dados-abertos/microdados/enem
dat <- data.table::fread(file  ='~/Downloads/MICRODADOS_ENEM_2021.csv',
                         select=c('TP_PRESENCA_CN',
                                  'CO_PROVA_CN',
                                  'NU_NOTA_CN',
                                  'TX_RESPOSTAS_CN',
                                  'TX_GABARITO_CN'))
(n <- nrow(dat))

```

```{r dat_compareceu}

dat <- dat|>
    dplyr::filter(TP_PRESENCA_CN == 1)|>
    dplyr::select(!TP_PRESENCA_CN)|>
    tibble::as_tibble()

```

```{r data_nota_zero}

dplyr::filter(dat, NU_NOTA_CN == 0)|>nrow()

dplyr::filter(dat, NU_NOTA_CN < 310)|>nrow()

dat <- dplyr::filter(dat, !NU_NOTA_CN < 310)

(ncn <- nrow(dat))

```

```{r data_co_prova_cn}

dat$CO_PROVA_CN <- as.character(factor(
    dat$CO_PROVA_CN,
    levels=c(909, 910, 911, 912, 915, 916, 917, 989, 990, 991, 992, 996,
             1011, 1012, 1013, 1014, 1045, 1046, 1047, 1048, 1052), 
    labels=c('Azul','Amarela','Cinza',
             'Rosa','Laranja - Braille',
             'Laranja - Adaptada Ledor',
             'Verde - Videoprova - Libras',
             'Azul (Reaplicação)',
             'Amarela (Reaplicação)',
             'Cinza (Reaplicação)',
             'Rosa (Reaplicação)',
             'Laranja - Adaptada Ledor (Reaplicação)',
             'Azul (Digital)',
             'Amarela (Digital)',
             'Rosa (Digital)',
             'Cinza (Digital)',
             'Azul (Segunda oportunidade)',
             'Amarela (Segunda oportunidade)',
             'Cinza (Segunda oportunidade)',
             'Rosa (Segunda oportunidade)',
             'Laranja - Adaptada Ledor (Segunda oportunidade)')
))

```

```{r dat}

dat

```

# Respostas

***

```{r resposta}

resposta <-
    parallel::mclapply(
                  seq(ncn),
                  function(i)
                      unlist(
                          stringr::str_split(dat$TX_RESPOSTAS_CN[i], '')
                      )
              )
resposta           <- t(simplify2array(resposta))
colnames(resposta) <- paste0('Q', seq(45))
resposta           <- tibble::as_tibble(resposta)

str(resposta)

```

# Gabarito

***

```{r gabarito}

gabarito <-
    parallel::mclapply(
                  seq(ncn),
                  function(i)
                      unlist(
                          stringr::str_split(dat$TX_GABARITO_CN[i], '')
                      )
              )
gabarito           <- t(simplify2array(gabarito))
colnames(gabarito) <- paste0('Q', seq(45))
gabarito           <- tibble::as_tibble(gabarito)

str(gabarito)

```

# Análise Descritiva

***

## NU_NOTA_CN

***

> Nota na prova.

```{r nu_nota_cn_medidas_descritivas}

(nota <- rbind(
     with(dat, c(summary(NU_NOTA_CN), 'Std. Dev.'=sd(NU_NOTA_CN)))
 )|>
     tibble::as_tibble())

```

```{r nu_nota_cn,fig.width=10,fig.height=4.5}

p1 <- ggplot()+
    geom_hline(yintercept=seq(300, 900, by=50), linetype='dashed')+
    geom_boxplot(data=dat,
                 aes(x=paste('n =', ncn), y=NU_NOTA_CN),
                 outlier.size=3, outlier.shape=21)+
    geom_linerange(mapping=aes(x   =1,
                               ymin=nota$Mean-nota$`Std. Dev.`,
                               ymax=nota$Mean+nota$`Std. Dev.`),
                   color='#ff0000', size=1)+
    geom_point(mapping=aes(x=1, y=nota$Mean), color='#ff0000', size=4)+
    scale_y_continuous(breaks=seq(300, 900, by=50))+
    labs(x=NULL, y=NULL, title='NU_NOTA_CN: Boxplot')+
    theme_classic(base_size=14)+
    theme(plot.title   =element_text(face='bold'),
          plot.subtitle=element_text(face='bold', color='#ff0000'), 
          axis.text.x  =element_text(face='bold', size=14),
          axis.text.y  =element_text(face='bold'))

p2 <- ggplot()+
    geom_hline(yintercept=seq(0, 2.5e5, by=25e3), linetype='dashed')+
    geom_histogram(data=dat,
                   aes(x=NU_NOTA_CN),
                   binwidth=25, color='black', fill='white')+
    geom_linerange(mapping=aes(xmin=nota$Mean-nota$`Std. Dev.`,
                               xmax=nota$Mean+nota$`Std. Dev.`,
                               y   =2.5e5),
                   color='#ff0000', size=1)+
    geom_point(mapping=aes(x=nota$Mean, y=2.5e5),
               color='#ff0000', size=4)+
    scale_x_continuous(breaks=seq(300, 900, by=50))+
    scale_y_continuous(breaks=seq(0, 2.5e5, by=25e3))+
    labs(x       =NULL,
         y       =NULL,
         title   ='Histograma',
         subtitle='Largura da banda: 25 pontos (nota)',
         caption ='Em vermelho, média e desvio padrão')+
    theme_classic(base_size=14)+
    theme(plot.title  =element_text(face='bold'),
          axis.text.x =element_text(face='bold'), 
          axis.text.y =element_text(face='bold'), 
          plot.caption=element_text(face='bold', color='#ff0000'))

p1 + p2 + patchwork::plot_layout(widths=c(0.5, 1))

```

## CO_PROVA_CN

***

> Tipo de prova.

## NU_NOTA_CN por CO_PROVA_CN

***

> Nota por tipo de prova.

```{r nu_nota_cn_by_co_prova_cn_medidas_descritivas}

(nota_prova <- dat|>
     dplyr::group_by(CO_PROVA_CN)|>
     dplyr::summarise('Min.'     =min(NU_NOTA_CN),
                      '1st Qu.'  =quantile(NU_NOTA_CN, 0.25),
                      Median     =median(NU_NOTA_CN),
                      Mean       =mean(NU_NOTA_CN),
                      '3rd Qu.'  =quantile(NU_NOTA_CN, 0.75),
                      'Max.'     =max(NU_NOTA_CN),
                      'Std. Dev.'=sd(NU_NOTA_CN)))

```

```{r nu_nota_cn_by_co_prova_cn,fig.width=10,fig.height=5.25}

ggplot()+
    geom_hline(yintercept=seq(300, 900, by=50), linetype='dashed')+
    geom_boxplot(data=dat,
                 aes(x=CO_PROVA_CN, y=NU_NOTA_CN),
                 outlier.size=3, outlier.shape=21)+
    geom_linerange(
        mapping=aes(x   =nota_prova$CO_PROVA_CN,
                    ymin=nota_prova$Mean-nota_prova$`Std. Dev.`,
                    ymax=nota_prova$Mean+nota_prova$`Std. Dev.`),
        color='#ff0000', size=1
    )+
    geom_point(mapping=aes(x=nota_prova$CO_PROVA_CN,
                           y=nota_prova$Mean), color='#ff0000', size=4)+
    geom_line(mapping=aes(x    =nota_prova$CO_PROVA_CN,
                          y    =nota_prova$Mean,
                          group=1), color='#ff0000', size=1)+
    geom_line(mapping=aes(x    =nota_prova$CO_PROVA_CN,
                          y    =nota_prova$Mean-nota_prova$`Std. Dev.`,
                          group=1),
              color='#ff0000', size=1, linetype='dashed')+
    geom_line(mapping=aes(x    =nota_prova$CO_PROVA_CN,
                          y    =nota_prova$Mean+nota_prova$`Std. Dev.`,
                          group=1),
              color='#ff0000', size=1, linetype='dashed')+
    scale_y_continuous(breaks=seq(300, 900, by=50))+
    labs(x       =NULL,
         y       =NULL,
         title   ='Boxplots de NU_NOTA_CN por CO_PROVA_CN',
         subtitle='Em vermelho, média e desvio padrão')+
    theme_classic(base_size=14)+
    theme(plot.title   =element_text(face='bold'),
          plot.subtitle=element_text(face='bold', color='#ff0000'), 
          axis.text.x  =element_text(face='bold', angle=30, hjust=1),
          axis.text.y  =element_text(face='bold'))

```

## Questões

***

> 45 questões. Resposta dada e gabarito.

```{r dat_long,eval=FALSE}

dat_long <-
    dplyr::bind_rows(
               tibble::tibble(
                           type='Resposta',
                           tidyr::pivot_longer(
                                      cbind(CO_PROVA_CN=dat$CO_PROVA_CN,
                                            resposta), Q1:Q45)),
               tibble::tibble(
                           type='Gabarito',
                           tidyr::pivot_longer(
                                      cbind(CO_PROVA_CN=dat$CO_PROVA_CN,
                                            gabarito), Q1:Q45)))
str(dat_long)

```

# Referências

***

> A análise estatística foi realizada no ambiente de computação
> estatística `R` (R Core Team, 2022). Os principais pacotes `R`
> utilizados foram o {`data.table`} (Dowle & Srinivasan, 2021),
> {`tibble`} (Müller & Wickham, {`stringr`} (Wickham, 2019), {`tidyr`}
> (Wickham & Girlich, 2022), {`ggplot2`} (Wickham, 2016) e {`patchwork`}
> (Pedersen, 2020).
>
> R Core Team (2022). R: A language and environment for statistical
> computing. R Foundation for Statistical Computing, Vienna,
> Austria. URL https://www.R-project.org/
>
> Dowle, M., Srinivasan, A. (2021). data.table: Extension of
> `data.frame`. R package version 1.14.2,
> https://CRAN.R-project.org/package=data.table
>
> Müller, K., Wickham, H. (2022). tibble: Simple Data Frames. R package
> version 3.1.7, https://CRAN.R-project.org/package=tibble
>
> Wickham, H. (2019). stringr: Simple, Consistent Wrappers for Common
> String Operations. R package version 1.4.0,
> https://CRAN.R-project.org/package=stringr
>
> Wickham, H., Girlich, M. (2022). tidyr: Tidy Messy Data. R package
> version 1.2.0, https://CRAN.R-project.org/package=tidyr
>
> Wickham, H. (2016). ggplot2: Elegant Graphics for Data
> Analysis. Springer-Verlag New York
>
> Pedersen, T. (2020). patchwork: The Composer of Plots. R package
> version 1.1.1, https://CRAN.R-project.org/package=patchwork
