---
title: "PROTF & ELPT"
author: "Henrique Laureano"
format: html
editor: visual
code-line-numbers: true
code-fold: true
code-block-border-left: true
date-modified: 2025/02/16
---

```{r pkgs}

if (!requireNamespace("pacman", quietly = TRUE)) 
  install.packages("pacman") 

pacman::p_load(googlesheets4, dplyr, lubridate, writexl, kableExtra)

```

# PROTF

```{r protf_data, warning=FALSE, message=FALSE}

protf_url <- 
  paste0(
    "https://docs.google.com/spreadsheets/d/",
    "1kG4ED-WejJzI5_NyMkOjf33GL6hXxbb_Uvmr2HOKcds/",
    "edit?gid=0#gid=0"
)
protf <- googlesheets4::read_sheet(protf_url)

protf <- protf |> 
  dplyr::mutate(
    IDADE = lubridate::time_length(
      lubridate::interval(DN, DC), "years"
    ),
    CUTOFF = dplyr::case_when(
      IDADE  <  1              ~ 1.90,
      IDADE >=  1 & IDADE <  4 ~ 2.30,
      IDADE >=  4 & IDADE < 10 ~ 2.48,
      IDADE >= 10 & IDADE < 18 ~ 2.41,
      IDADE >= 18              ~ 2.40
    ),
    GRUPO = dplyr::case_when(
      CUTOFF == 1.90 ~      "< 1 ano",
      CUTOFF == 2.30 ~   "1 a 3 anos",
      CUTOFF == 2.48 ~   "4 a 9 anos",
      CUTOFF == 2.41 ~ "10 a 17 anos",
      CUTOFF == 2.40 ~    "> 18 anos"
    ) |> 
      factor(
        levels = c(
          "< 1 ano", 
          "1 a 3 anos", "4 a 9 anos", "10 a 17 anos", "> 18 anos"
        )
      )
  )

```

Medidas resumo das datas de nascimento:

```{r}

summary(protf$DN)

```

E das datas de coleta:

```{r}

summary(protf$DC)

```

Calculando as idades vemos que temos pacientes com idade negativa.

São 56 diferentes situações/prontuários. Por e-mail envio on xlsx com os
56 casos.

```{r}

summary(protf$IDADE)

protf |> 
  dplyr::filter(IDADE <= 0) |> 
  dplyr::select(PRONTUARIO, DC, DN, IDADE)

protf |> 
  dplyr::filter(IDADE <= 0) |>
  writexl::write_xlsx(
    "C:/Users/A447988/Desktop/ip4/PROTF_IDADES_NEGATIVAS.xlsx"
  )

```

Aqui é apenas um detalhe. Temos 2031 
(`r round(2031/nrow(protf) * 100, 2)``) prontuários com o resultado do 
exame em branco.

```{r}

summary(protf$RESULTADO)

```

Como as datas serão corrigidas, os números abaixo irão mudar.

De qualquer forma, já segue os resultados:

- Para cada grupo temos sua nota de corte, e assim mostramos quantos 
exames (**E**) estão abaixo (**ABA**) de tal *cutoff* e de quantos 
pacientes (**P**) diferentes geram esses exames (junto temos a média de
exames por paciente).

```{r}

dplyr::full_join(
  protf |> 
  dplyr::reframe(
    E     = dplyr::n(), 
    P     = dplyr::n_distinct(PRONTUARIO),
    MEDIA = E / P,
    .by   = c(GRUPO, CUTOFF)
  ) |> 
  dplyr::arrange(GRUPO),
  
  protf |> 
    dplyr::filter(RESULTADO < CUTOFF) |> 
    dplyr::reframe(
      E_ABA     = dplyr::n(), 
      P_ABA     = dplyr::n_distinct(PRONTUARIO),
      MEDIA_ABA = E_ABA / P_ABA,
      .by       = c(GRUPO, CUTOFF)
    ) |> 
    dplyr::arrange(GRUPO), 
  
  by = c("GRUPO", "CUTOFF")
) |> 
  dplyr::mutate(
    PROP_E = E_ABA / E,
    PROP_P = P_ABA / P
  ) |> 
  kableExtra::kbl(digits = 3) |> 
  kableExtra::row_spec(0, bold = TRUE) |> 
  kableExtra::column_spec(1, bold = TRUE)

```

# ELPT

```{r elpt_data, warning=FALSE, message=FALSE}

elpt_url <- 
  paste0(
    "https://docs.google.com/spreadsheets/d/",
    "1h3FjWJsUuuGQFBAVHQJaUgQ3jqgImb5Ioi3JAx900Rc/",
    "edit?gid=1275014391#gid=1275014391"
  )
elpt <- googlesheets4::read_sheet(elpt_url)

elpt <- elpt |> 
  dplyr::mutate(
    IDADE = lubridate::time_length(
      lubridate::interval(DN, DC), "years"
    ),
    RESULTADO = unlist(elpt$RESULTADO),
    RESULTADO = gsub(",", ".", RESULTADO) |> as.numeric(),
    CUTOFF = dplyr::case_when(
      IDADE  <  1              ~    NA,
      IDADE >=  1 & IDADE <  4 ~ 0.550,
      IDADE >=  4 & IDADE < 10 ~ 0.565,
      IDADE >= 10 & IDADE < 18 ~ 0.620,
      IDADE >= 18              ~ 0.715
    ),
    GRUPO = dplyr::case_when(
      CUTOFF  %in% NA ~      "< 1 ano",
      CUTOFF == 0.550 ~   "1 a 3 anos",
      CUTOFF == 0.565 ~   "4 a 9 anos",
      CUTOFF == 0.620 ~ "10 a 17 anos",
      CUTOFF == 0.715 ~    "> 18 anos"
    ) |> 
      factor(
        levels = c(
          "< 1 ano", 
          "1 a 3 anos", "4 a 9 anos", "10 a 17 anos", "> 18 anos"
        )
      )
  )

```

Apenas um exame com resultado em branco/faltante, mas é de um paciente
com mais de 18 anos.

```{r}

summary(elpt$RESULTADO)

elpt |> 
  dplyr::filter(is.na(RESULTADO)) |> 
  dplyr::select(PRONTUARIO, DC, DN, IDADE)

```

Medidas resumo das datas de nascimento:

```{r}

summary(elpt$DN)

```

E das datas de coleta:

```{r}

summary(elpt$DC)

```

Nenhum paciente com idade negativa.

```{r}

summary(elpt$IDADE)

```

Para cada grupo temos sua nota de corte, e assim mostramos quantos 
exames (**E**) estão abaixo (**ABA**) de tal *cutoff* e de quantos 
pacientes (**P**) diferentes geram esses exames (junto temos a média de
exames por paciente).

```{r}

dplyr::full_join(
  elpt |> 
  dplyr::reframe(
    E     = dplyr::n(), 
    P     = dplyr::n_distinct(PRONTUARIO),
    MEDIA = E / P,
    .by   = c(GRUPO, CUTOFF)
  ) |> 
  dplyr::arrange(GRUPO),
  
  elpt |> 
    dplyr::filter(RESULTADO < CUTOFF) |> 
    dplyr::reframe(
      E_ABA     = dplyr::n(), 
      P_ABA     = dplyr::n_distinct(PRONTUARIO),
      MEDIA_ABA = E_ABA / P_ABA,
      .by       = c(GRUPO, CUTOFF)
    ) |> 
    dplyr::arrange(GRUPO), 
  
  by = c("GRUPO", "CUTOFF")
) |> 
  dplyr::mutate(
    PROP_E = E_ABA / E,
    PROP_P = P_ABA / P
  ) |> 
  kableExtra::kbl(digits = 3) |> 
  kableExtra::row_spec(0, bold = TRUE) |> 
  kableExtra::column_spec(1, bold = TRUE)

```
