---
title: "PROTF & ELPT"
author: "Henrique Laureano"
format: html
editor: visual
code-line-numbers: true
code-fold: true
code-block-border-left: true
date-modified: 2025/02/24
---

```{r pkgs}

if (!requireNamespace("pacman", quietly = TRUE)) 
  install.packages("pacman") 

pacman::p_load(
  ggplot2, googlesheets4, dplyr, lubridate, writexl, kableExtra, tidyr,
  patchwork
)
ggplot2::theme_set(
  theme_classic(base_size = 14) +
    theme(plot.title    = element_text(size = 14, face = "bold"),
          plot.subtitle = element_text(size = 13, face = "bold"),
          axis.text.x   = element_text(face = "bold"),
          axis.text.y   = element_text(face = "bold"),
          axis.title.x  = element_text(hjust = 0),
          axis.title.y  = element_text(hjust = 0, angle = 360),
          strip.text    = element_text(size = 13, face = "bold"))
)

```

# PROTF

```{r protf_data, warning=FALSE, message=FALSE}

protf_url <- 
  paste0(
    "https://docs.google.com/spreadsheets/d/",
    "1LnxvmEtdfOg2GRh2tIqtpbbSM6hcMHUym4vECO0OQuA/",
    "edit?gid=1659899554#gid=1659899554"
)
protf <- googlesheets4::read_sheet(protf_url)

protf <- protf |> 
  dplyr::mutate(
    IDADE = lubridate::time_length(
      lubridate::interval(DN, DC), "years"
    ),
    CUTOFF = dplyr::case_when(
      IDADE  <  1              ~ 1.90,
      IDADE >=  1 & IDADE <  4 ~ 2.30,
      IDADE >=  4 & IDADE < 10 ~ 2.48,
      IDADE >= 10 & IDADE < 18 ~ 2.41,
      IDADE >= 18              ~ 2.40
    ),
    GRUPO = dplyr::case_when(
      CUTOFF == 1.90 ~      "< 1 ano",
      CUTOFF == 2.30 ~   "1 a 3 anos",
      CUTOFF == 2.48 ~   "4 a 9 anos",
      CUTOFF == 2.41 ~ "10 a 17 anos",
      CUTOFF == 2.40 ~    "> 18 anos"
    ) |> 
      factor(
        levels = c(
          "< 1 ano", 
          "1 a 3 anos", "4 a 9 anos", "10 a 17 anos", "> 18 anos"
        )
      )
  )

```

Medidas resumo das datas de nascimento:

```{r}

summary(protf$DN)

```

E das datas de coleta:

```{r}

summary(protf$DC)

```

Idade:

```{r}

summary(protf$IDADE)

```

Resultados:

```{r}

summary(protf$RESULTADO)

```

Para cada grupo temos sua nota de corte, e assim mostramos quantos exames (**E**) estão abaixo (**ABA**) de tal *cutoff* e de quantos pacientes (**P**) diferentes geram esses exames (junto temos a média de exames por paciente).

```{r}

dplyr::full_join(
  protf |> 
  dplyr::reframe(
    E     = dplyr::n(), 
    P     = dplyr::n_distinct(PRONTUARIO),
    MEDIA = E / P,
    .by   = c(GRUPO, CUTOFF)
  ) |> 
  dplyr::arrange(GRUPO),
  
  protf |> 
    dplyr::filter(RESULTADO < CUTOFF) |> 
    dplyr::reframe(
      E_ABA     = dplyr::n(), 
      P_ABA     = dplyr::n_distinct(PRONTUARIO),
      MEDIA_ABA = E_ABA / P_ABA,
      .by       = c(GRUPO, CUTOFF)
    ) |> 
    dplyr::arrange(GRUPO), 
  
  by = c("GRUPO", "CUTOFF")
) |> 
  dplyr::mutate(
    PROP_E = E_ABA / E,
    PROP_P = P_ABA / P
  ) |> 
  kableExtra::kbl(digits = 3) |> 
  kableExtra::row_spec(0, bold = TRUE) |> 
  kableExtra::column_spec(1, bold = TRUE)

```

4961 diferentes prontuários / pacientes.

```{r}

protf |> 
  dplyr::count(PRONTUARIO) |> 
  dplyr::arrange(dplyr::desc(n))

```

Destes, 1738 fizeram o exame mais de uma vez 
(`r round(1738/4961 * 100, 2)`%) - o que fez mais vezes, fez 69 vezes.

```{r}

protf |> 
  dplyr::count(PRONTUARIO) |> 
  dplyr::arrange(dplyr::desc(n)) |> 
  dplyr::filter(n > 1)

```

```{r}

protf_ids <- protf |> 
  dplyr::count(PRONTUARIO) |> 
  dplyr::arrange(dplyr::desc(n)) |> 
  dplyr::filter(n > 1) |> 
  dplyr::pull(PRONTUARIO)

protf |>
  dplyr::select(
    c(PRONTUARIO, SEXO, DN, DC, IDADE, CUTOFF, GRUPO, RESULTADO)
  ) |> 
  dplyr::arrange(PRONTUARIO, DC) |>
  dplyr::group_by(PRONTUARIO, SEXO, DN) |>
  dplyr::mutate(COLETA = dplyr::row_number()) |>
  tidyr::pivot_wider(
    names_from = COLETA,
    values_from = c(DC, RESULTADO, IDADE, CUTOFF, GRUPO),
    names_glue = "{.value}_{COLETA}",
    names_vary = "slowest"
  ) |>
  dplyr::ungroup() |> 
  writexl::write_xlsx("C:/Users/A447988/Desktop/ip4/protf_wide.xlsx")

```

Abaixo, cada linha é um paciente/prontuário.

```{r protf, fig.width=10, fig.height=8}

protf_p1 <- protf |>
  dplyr::filter(PRONTUARIO %in% protf_ids) |>
  dplyr::select(c(PRONTUARIO, SEXO, DC, GRUPO, RESULTADO)) |> 
  dplyr::arrange(PRONTUARIO, DC) |>
  dplyr::group_by(PRONTUARIO, SEXO) |>
  dplyr::mutate(COLETA = dplyr::row_number()) |>
  dplyr::ungroup() |> 
  ggplot() +
  aes(x = COLETA, y = RESULTADO, group = PRONTUARIO, color = GRUPO) +
  geom_vline(
    xintercept = c(1, seq(from = 5, to = 65, by = 5), 69),
    linetype = "dashed"
  ) +
  geom_hline(
    yintercept = seq(from = 0, to = 7.5, by = 0.5),
    linetype = "dashed"
  ) +
  geom_line(linewidth = 0.75) +
  facet_wrap(
    ~ SEXO,
    labeller = ggplot2::labeller(SEXO = \(x) paste("Sexo:", x))
  ) +
  scale_x_continuous(
    breaks = c(1, seq(from = 10, to = 60, by = 10), 69)
  ) +
  scale_y_continuous(breaks = seq(from = 0, to = 8, by = 1)) +
  labs(x = "Coleta", y = "Resultado", color = "Grupo", 
    title = "PROTF - Proteínas Totais e Frações",
    subtitle = paste(
      "Apenas pacientes que fizeram o exame mais de uma vez", 
      "(1738 pacientes)"
    )
  )

protf_p2 <- protf |>
  dplyr::filter(PRONTUARIO %in% protf_ids) |>
  dplyr::select(c(PRONTUARIO, SEXO, DC, CUTOFF, RESULTADO)) |> 
  dplyr::mutate(
    PRONTUARIO = as.character(PRONTUARIO),
    ABAIXO = ifelse(RESULTADO < CUTOFF, "Sim", "Não")
  ) |>
  dplyr::arrange(PRONTUARIO, DC) |>
  dplyr::select(PRONTUARIO, SEXO, ABAIXO) |> 
  dplyr::group_by(PRONTUARIO, SEXO) |>
  dplyr::mutate(COLETA = dplyr::row_number() |> as.factor()) |>
  dplyr::ungroup() |> 
  ggplot() +
  aes(x = PRONTUARIO, y = COLETA, fill = ABAIXO) +
  geom_hline(yintercept = 1:69, alpha = 0.75) +
  geom_tile() +
  facet_wrap(
    ~ SEXO,
    scales = "free_x",
    labeller = ggplot2::labeller(SEXO = \(x) paste("Sexo:", x))
  ) +
  scale_x_discrete(labels = NULL, breaks = NULL) +
  scale_y_discrete(
    breaks = c("1", "10", "20", "30", "40", "50", "60", "69")
  ) +
  labs(
    x = "Prontuário", y = "Coleta", fill = "Abaixo\ndo cutoff"
  )

protf_p1 + protf_p2 + patchwork::plot_layout(nrow = 2)

```

Acima, cada linha vertical é um paciente. Se ela muda de cor significa 
que houve variação em termos de abaixo ou não do cutoff do momento (com 
base na idade).

# ELPT

```{r elpt_data, warning=FALSE, message=FALSE}

elpt_url <- 
  paste0(
    "https://docs.google.com/spreadsheets/d/",
    "1h3FjWJsUuuGQFBAVHQJaUgQ3jqgImb5Ioi3JAx900Rc/",
    "edit?gid=1275014391#gid=1275014391"
  )
elpt <- googlesheets4::read_sheet(elpt_url)

elpt <- elpt |> 
  dplyr::mutate(
    IDADE = lubridate::time_length(
      lubridate::interval(DN, DC), "years"
    ),
    RESULTADO = unlist(elpt$RESULTADO),
    RESULTADO = gsub(",", ".", RESULTADO) |> as.numeric(),
    CUTOFF = dplyr::case_when(
      IDADE  <  1              ~    NA,
      IDADE >=  1 & IDADE <  4 ~ 0.550,
      IDADE >=  4 & IDADE < 10 ~ 0.565,
      IDADE >= 10 & IDADE < 18 ~ 0.620,
      IDADE >= 18              ~ 0.715
    ),
    GRUPO = dplyr::case_when(
      CUTOFF  %in% NA ~      "< 1 ano",
      CUTOFF == 0.550 ~   "1 a 3 anos",
      CUTOFF == 0.565 ~   "4 a 9 anos",
      CUTOFF == 0.620 ~ "10 a 17 anos",
      CUTOFF == 0.715 ~    "> 18 anos"
    ) |> 
      factor(
        levels = c(
          "< 1 ano", 
          "1 a 3 anos", "4 a 9 anos", "10 a 17 anos", "> 18 anos"
        )
      )
  )

```

Resultados:

```{r}

summary(elpt$RESULTADO)

```

Medidas resumo das datas de nascimento:

```{r}

summary(elpt$DN)

```

E das datas de coleta:

```{r}

summary(elpt$DC)

```

Idade:

```{r}

summary(elpt$IDADE)

```

Para cada grupo temos sua nota de corte, e assim mostramos quantos
exames (**E**) estão abaixo (**ABA**) de tal *cutoff* e de quantos
pacientes (**P**) diferentes geram esses exames (junto temos a média de 
exames por paciente).

```{r}

dplyr::full_join(
  elpt |> 
  dplyr::reframe(
    E     = dplyr::n(), 
    P     = dplyr::n_distinct(PRONTUARIO),
    MEDIA = E / P,
    .by   = c(GRUPO, CUTOFF)
  ) |> 
  dplyr::arrange(GRUPO),
  
  elpt |> 
    dplyr::filter(RESULTADO < CUTOFF) |> 
    dplyr::reframe(
      E_ABA     = dplyr::n(), 
      P_ABA     = dplyr::n_distinct(PRONTUARIO),
      MEDIA_ABA = E_ABA / P_ABA,
      .by       = c(GRUPO, CUTOFF)
    ) |> 
    dplyr::arrange(GRUPO), 
  
  by = c("GRUPO", "CUTOFF")
) |> 
  dplyr::mutate(
    PROP_E = E_ABA / E,
    PROP_P = P_ABA / P
  ) |> 
  kableExtra::kbl(digits = 3) |> 
  kableExtra::row_spec(0, bold = TRUE) |> 
  kableExtra::column_spec(1, bold = TRUE)

```

2543 diferentes prontuários / pacientes.

```{r}

elpt |> 
  dplyr::count(PRONTUARIO) |> 
  dplyr::arrange(dplyr::desc(n))

```

Destes, 997 fizeram o exame mais de uma vez 
(`r round(997/2543 * 100, 2)`%) - o que fez mais vezes, fez 36 vezes.

```{r}

elpt |> 
  dplyr::count(PRONTUARIO) |> 
  dplyr::arrange(dplyr::desc(n)) |> 
  dplyr::filter(n > 1)

```

```{r}

elpt_ids <- elpt |> 
  dplyr::count(PRONTUARIO) |> 
  dplyr::arrange(dplyr::desc(n)) |> 
  dplyr::filter(n > 1) |> 
  dplyr::pull(PRONTUARIO)

elpt |>
  dplyr::select(
    c(PRONTUARIO, SEXO, DN, DC, IDADE, CUTOFF, GRUPO, RESULTADO)
  ) |> 
  dplyr::arrange(PRONTUARIO, DC) |>
  dplyr::group_by(PRONTUARIO, SEXO, DN) |>
  dplyr::mutate(COLETA = dplyr::row_number()) |>
  tidyr::pivot_wider(
    names_from = COLETA,
    values_from = c(DC, RESULTADO, IDADE, CUTOFF, GRUPO),
    names_glue = "{.value}_{COLETA}",
    names_vary = "slowest"
  ) |>
  dplyr::ungroup() |> 
  writexl::write_xlsx("C:/Users/A447988/Desktop/ip4/elpt_wide.xlsx")

```

Abaixo, cada linha é um paciente/prontuário.

```{r elpt, fig.width=10, fig.height=8}

elpt_p1 <- elpt |>
  dplyr::filter(PRONTUARIO %in% elpt_ids) |>
  dplyr::select(c(PRONTUARIO, SEXO, DC, GRUPO, RESULTADO)) |> 
  dplyr::arrange(PRONTUARIO, DC) |>
  dplyr::group_by(PRONTUARIO, SEXO) |>
  dplyr::mutate(COLETA = dplyr::row_number()) |>
  dplyr::ungroup() |> 
  ggplot() +
  aes(x = COLETA, y = RESULTADO, group = PRONTUARIO, color = GRUPO) +
  geom_vline(
    xintercept = c(1, seq(from = 5, to = 30, by = 5), 36),
    linetype = "dashed"
  ) +
  geom_hline(
    yintercept = seq(from = 0, to = 6, by = 0.5),
    linetype = "dashed"
  ) +
  geom_line(linewidth = 0.75) +
  facet_wrap(
    ~ SEXO,
    labeller = ggplot2::labeller(SEXO = \(x) paste("Sexo:", x))
  ) +
  scale_x_continuous(
    breaks = c(1, seq(from = 5, to = 30, by = 5), 36)
  ) +
  scale_y_continuous(breaks = seq(from = 0, to = 6, by = 0.5)) +
  labs(
    x = "Coleta", y = "Resultado", color = "Grupo", 
    title = "ELPT - eletroforese de proteínas",
    subtitle = paste(
      "Apenas pacientes que fizeram o exame mais de uma vez", 
      "(997 pacientes)"
    )
  )

elpt_p2 <- elpt |>
  dplyr::filter(PRONTUARIO %in% elpt_ids) |>
  dplyr::select(c(PRONTUARIO, SEXO, DC, CUTOFF, RESULTADO)) |> 
  dplyr::mutate(
    PRONTUARIO = as.character(PRONTUARIO),
    ABAIXO = ifelse(RESULTADO < CUTOFF, "Sim", "Não")
  ) |>
  tidyr::drop_na() |> 
  dplyr::arrange(PRONTUARIO, DC) |>
  dplyr::select(PRONTUARIO, SEXO, ABAIXO) |> 
  dplyr::group_by(PRONTUARIO, SEXO) |>
  dplyr::mutate(COLETA = dplyr::row_number() |> as.factor()) |>
  dplyr::ungroup() |> 
  ggplot() +
  aes(x = PRONTUARIO, y = COLETA, fill = ABAIXO) +
  geom_hline(yintercept = 1:36, alpha = 0.75) +
  geom_tile() +
  facet_wrap(
    ~ SEXO,
    scales = "free_x",
    labeller = ggplot2::labeller(SEXO = \(x) paste("Sexo:", x))
  ) +
  scale_x_discrete(labels = NULL, breaks = NULL) +
  scale_y_discrete(
    breaks = c("1", "5", "10", "15", "20", "25", "30", "36")
  ) +
  labs(
    x = "Prontuário", y = "Coleta", fill = "Abaixo\ndo cutoff"
  )

elpt_p1 + elpt_p2 + patchwork::plot_layout(nrow = 2)

```

Acima, cada linha vertical é um paciente. Se ela muda de cor significa 
que houve variação em termos de abaixo ou não do cutoff do momento (com 
base na idade).
