---
title: "ELPT"
author: "Henrique Laureano"
format: html
editor: visual
code-line-numbers: true
code-fold: true
code-block-border-left: true
date-modified: 2025/12/27
editor_options: 
  chunk_output_type: console
toc: true
---

```{r pkgs}

if (!requireNamespace("pacman", quietly = TRUE)) 
  install.packages("pacman") 

pacman::p_load(
  ggplot2, googlesheets4, dplyr, lubridate, tidyr, stringr, ggpubr, segmented, broom
)
ggplot2::theme_set(
  theme_classic(base_size = 14) +
    theme(plot.title           = element_text(size = 14, face = "bold"),
          plot.subtitle        = element_text(size = 13, face = "bold"),
          axis.text.x          = element_text(face = "bold"),
          axis.text.y          = element_text(face = "bold"),
          axis.title.x         = element_text(hjust = 0),
          axis.title.y         = element_text(hjust = 0, angle = 360),
          strip.text           = element_text(size = 13, face = "bold"),
          legend.position      = "bottom", 
          legend.justification = "right",
          panel.grid.major     = element_line(color = "gray90", linewidth = 0.7))
)

```

# Lendo os dados

```{r elpt_data, warning=FALSE, message=FALSE}

elpt_url <- 
  paste0(
    "https://docs.google.com/spreadsheets/d/",
    "1FHy8nsW_WfEiWfWXdk7atQlaChNAkJIrAkuNxfOuECg/",
    "edit?gid=1057715313#gid=1057715313"
)
elpt <- googlesheets4::read_sheet(elpt_url) |> dplyr::distinct()

elpt <- elpt |> 
  dplyr::mutate(
    IDADE = lubridate::time_length(
      lubridate::interval(`6 - Data de Nascimento`, 
                          `5 - Data de Cadastro do Exame`), "years"
    )
  )
```

Calculando a idade dos pacientes vemos que um possuí data de cadastro do exame anterior a sua data de nascimento.

```{r}

elpt |> dplyr::filter(IDADE <= 0) |>
  dplyr::select(
    `1 - Insira o Prontuário do Paciente`,
    `5 - Data de Cadastro do Exame`,
    `6 - Data de Nascimento`
  )

```

# 1. Análise epidemiológica:

## a) Porcentagem de cada faixa etária na amostra

```{r}

elpt |> dplyr::count(`3 - Insira Faixa etária do paciente`) |>
  dplyr::mutate(Percentual = n / nrow(elpt))

```

## b) Setores mais representativos na amostra

```{r}

elpt |> dplyr::count(`2 - Insira o Setor de Solicitação do exame`) |>
  dplyr::mutate(Percentual = n / nrow(elpt)) |>
  dplyr::arrange(dplyr::desc(n)) |> print(n = 22)

```

## c) Sexo

```{r}

elpt |> dplyr::count(`4 - Sexo`) |>
  dplyr::mutate(Percentual = n / nrow(elpt))

```

## d) Presença/ausência de quadros infecciosos e sistema mais afetado em casos positivos para quadros infecciosos

```{r}

elpt |> dplyr::count(`7 - Quadros infecciosos até o momento da coleta?`) |>
  dplyr::mutate(Percentual = n / nrow(elpt))

```

Em quem tem caso positivo para quadro infeccioso

```{r}

elpt |> dplyr::filter(
  `7 - Quadros infecciosos até o momento da coleta?` == "Sim"
) |>
  dplyr::select(`8 - Infecção em sistema nervoso central?`,
                `9 - Infecção de vias áreas superioras?`,
                `10 - Infecção de vias áreas inferiores?`,
                `11 - Infecção de sistema urinário?`,
                `12 - Infecção de sistema gastrointestinal?`,
                `13 - Infecção de pele?`,
                `14 - Sepse?`) |>
  tidyr::pivot_longer(`8 - Infecção em sistema nervoso central?`:`14 - Sepse?`) |>
  dplyr::filter(value == "Sim") |>
  dplyr::count(name) |>
  dplyr::mutate(Percentual = n / sum(n)) |> dplyr::arrange(dplyr::desc(n))

```

Dos 73 pacientes com quadro infeccioso, 22 apresentaram em mais de um sistema (ao menos em dois). 30.14%.

Nestes 22, estes são os sintomas que aparecem e em quantos dos 22 pacientes.

```{r}

proxy <- 
  elpt |> dplyr::filter(
    `7 - Quadros infecciosos até o momento da coleta?` == "Sim"
  ) |>
  dplyr::select(`1 - Insira o Prontuário do Paciente`,
                `8 - Infecção em sistema nervoso central?`,
                `9 - Infecção de vias áreas superioras?`,
                `10 - Infecção de vias áreas inferiores?`,
                `11 - Infecção de sistema urinário?`,
                `12 - Infecção de sistema gastrointestinal?`,
                `13 - Infecção de pele?`,
                `14 - Sepse?`) |>
  tidyr::pivot_longer(!`1 - Insira o Prontuário do Paciente`) |>
  dplyr::filter(value == "Sim") |>
  dplyr::group_by(`1 - Insira o Prontuário do Paciente`) |>
  dplyr::mutate(n = dplyr::n()) |>
  dplyr::ungroup() |>
  dplyr::filter(n > 1) |>
  dplyr::arrange(dplyr::desc(n), `1 - Insira o Prontuário do Paciente`) 

(
  proxy2 <- 
    proxy |>
    dplyr::select(!c(value, n)) |> 
    mutate(name = stringr::str_remove(name, "^[0-9]+ - "),
           name = stringr::str_remove(name, "\\?"),
           name = stringr::str_remove(name, "Infecção (de|em) "),
           name = stringr::str_to_sentence(name)) |>
    dplyr::count(name) |> 
    dplyr::arrange(dplyr::desc(n)) |>
    dplyr::mutate(Percentual = n / 22) 
)

```

O máximo de infecções que um paciente apresenta são 4, e 5 pacientes ficaram em tal situação.

```{r fig.height=7.25}

proxy |>
  dplyr::mutate(value = ifelse(value == "Sim", 1, 0)) |>
  tidyr::pivot_wider(names_from = name, values_from = value, values_fill = 0) |>
  dplyr::select(-n) |> 
  tidyr::pivot_longer(-`1 - Insira o Prontuário do Paciente`, 
                      names_to = "Infection_Type", 
                      values_to = "Present") |>
  mutate(Infection_Type = stringr::str_remove(Infection_Type, "^[0-9]+ - "),
         Infection_Type = stringr::str_remove(Infection_Type, "\\?"),
         Infection_Type = stringr::str_remove(Infection_Type, "Infecção (de|em) "),
         Infection_Type = stringr::str_to_sentence(Infection_Type)) |>
  ggplot() +
  aes(x = factor(Infection_Type, levels = unique(proxy2$name)), 
      y = factor(`1 - Insira o Prontuário do Paciente`, 
                 levels = unique(proxy$`1 - Insira o Prontuário do Paciente`) |> rev()), 
      fill = as.factor(Present)) +
  geom_tile(color = "white") + # Adds a grid line effect
  scale_fill_manual(values = c("0" = "grey95", "1" = "steelblue"),
                    labels = c("Não", "Sim"),
                    name = "Presença: ") +
  labs(x = "Tipo de Infecção", y = "Paciente",
       title = "Mapa de Calor de Infecções por Paciente",
       subtitle = "Apenas pacientes com ao menos dois tipos de infecção") +
  theme(axis.text.x = element_text(angle = 30 , hjust = 1))

```

## e) Porcentagem de indivíduos com comorbidade e comorbidades mais frequentes

```{r}

elpt |> 
  dplyr::count(`21 - Paciente possui alguma comorbidade/diagnostico de base?`) |>
  dplyr::mutate(Percentual = n / nrow(elpt))

elpt |> 
  dplyr::filter(
    `21 - Paciente possui alguma comorbidade/diagnostico de base?` == "Sim"
  ) |>
  dplyr::count(`21.1 -  Qual comorbidade o paciente possui?

-Em caso negativo responder com NA`) |> 
  dplyr::arrange(dplyr::desc(n)) |> dplyr::filter(n > 1)
  
```

Entre os 114 pacientes com comorbidade, 87 diferentes combinações de comorbidade são observadas - mas apenas 12 aparecem em ao menos dois pacientes.

## f) Porcentagem de pacientes que realizam hemodiálise

```{r}

elpt |> 
  dplyr::count(`22 - Paciente realiza hemodiálise?`) |>
  dplyr::mutate(Percentual = n / nrow(elpt))
  
```

## g) Porcentagem de pacientes que passaram por cirurgia nos 30 dias antes do exame

```{r}

elpt |> 
  dplyr::count(
    `23 - Paciente passou por cirurgia nos 30 dias que antecederam a realização do exame ELPT?`
  ) |>
  dplyr::mutate(Percentual = n / nrow(elpt))

```

## h) Porcentagem de pacientes que passaram por tratamento oncológico nos 30 antes do exame

```{r}

elpt |> 
  dplyr::count(
    `24 - Paciente passou por tratamento oncológico nos 30 dias que antecederam a realização do exame ELPT?`
  ) |>
  dplyr::mutate(Percentual = n / nrow(elpt))

```

## i) Porcentagem de pacientes que fizeram uso de medicação

```{r}

elpt |> 
  dplyr::count(
    `27 - Paciente faz uso de medicação que pode causar imunodeficiência nos 30 dias que antecederam a realização do exame ELPT?`
  ) |>
  dplyr::mutate(Percentual = n / nrow(elpt))

```

## j) Porcentagem de pacientes com registro de óbito. Definir intervalo de tempo entre a data do exame e a data do óbito.

```{r}

elpt |> 
  dplyr::count(`33 - Paciente possui registro de óbito?`) |>
  dplyr::mutate(Percentual = n / nrow(elpt))

(
  proxy <- 
    elpt |> 
    dplyr::filter(`33 - Paciente possui registro de óbito?` == "Sim") |>
    dplyr::select(`5 - Data de Cadastro do Exame`, 
                  `33.2 - Data de óbito`) |>
    dplyr::mutate(
      Intervalo_dias = lubridate::time_length(
        lubridate::interval(`5 - Data de Cadastro do Exame`, `33.2 - Data de óbito`), 
        "days"
      ),
      Intervalo_meses = lubridate::time_length(
        lubridate::interval(`5 - Data de Cadastro do Exame`, `33.2 - Data de óbito`), 
        "months"
      )
    )
)

summary(proxy$Intervalo_dias)
summary(proxy$Intervalo_meses)

```

Oito pacientes vieram a óbito (5%), com um tempo médio de sobrevida de 246 dias (8.1 meses) - mediana de 139 dias (4.6 meses).

# 2. Análise de indivíduos com dosagem de IgG

## a) A partir dos valores de dosagem de IgG, verificar se existe correlação com os valores de ELPT; Não considerar na estatistica os pacientes que fazem reposição de IgG - pois é um tratamento, logo não é um dado basal

63 pacientes (38.9%) tem registro do valor de IgG e não fizeram reposição.

```{r}

(
  proxy <- 
    elpt |>
    dplyr::filter(
      `19 - Fez reposições de Imunoglobulinas durante os 30 dias que antecederam a realização do exame ELPT?`
    != "Sim" &
    `18.1 - Como se encontra o resultado de IgG?

NA = não se aplica` != "NA"
    ) |> 
    dplyr::rename(IgG = `18.2 - Qual resultado da dosagem? Colocar apenas número

-Responder com NA em caso de não realização do exame`) |>
    dplyr::rename(ELPT = `16 - Resultado do Primeiro exame`) |>
    dplyr::select(IgG, ELPT) |>
    tidyr::unnest(IgG)  
)

```

Correlação linear de Pearson de 0.52 (forte e estatísticamente significativa, 1e-05 = 0.00001).

Contudo, vemos que o que melhor se adequa aos dados é um comportamento quadrático - subida linear até um igG ao redor de 600 e a partir dali uma queda, mas temos pouquíssimos pacientes passando desse valor.


```{r fig.width=8}

proxy |>
  ggplot() +
  aes(x = IgG, y = ELPT) +
  geom_point(size = 3, shape = 21, fill = "steelblue", alpha = 0.6) +
  geom_smooth(method = "lm", 
              formula = y ~ poly(x, 2), 
              color = "red", 
              se = TRUE) + 
  ggpubr::stat_cor(method = "pearson", label.x = 1000, label.y = 0.575) + 
  labs(title = "Correlação entre IgG e ELPT",
       subtitle = "Modelo Linear Quadrático (y ~ x²) com banda de confiança de 95%",
       x = "IgG (mg/dL)", y = "ELPT (g/L)") +
  scale_x_continuous(breaks = seq(0, 1400, by = 100)) +
  scale_y_continuous(breaks = seq(0, 1, by = 0.05))

```

## b) Entre os indivíduos com dosagem de IgG abaixo do valor de referência, qual foi o valor médio, mínimo e máximo do valor de ELPT?

```{r}

elpt |>
  dplyr::count(
    `18.1 - Como se encontra o resultado de IgG?

NA = não se aplica`
    ) 

proxy <- 
  elpt |>
    dplyr::filter(
    `18.1 - Como se encontra o resultado de IgG?

NA = não se aplica` == "Abaixo do valor de referência"
    ) |> 
    dplyr::rename(IgG = `18.2 - Qual resultado da dosagem? Colocar apenas número

-Responder com NA em caso de não realização do exame`) |>
    dplyr::rename(ELPT = `16 - Resultado do Primeiro exame`) |>
    dplyr::select(IgG, ELPT) |>
    tidyr::unnest(IgG) 

summary(proxy$ELPT)

proxy |>
  ggplot() +
  aes(x = IgG, y = ELPT) +
  geom_point(size = 3, shape = 21, fill = "steelblue", alpha = 0.6) +
  geom_smooth(method = "lm", 
              formula = y ~ poly(x, 1), 
              color = "red", 
              se = TRUE) + 
  ggpubr::stat_cor(method = "pearson") + 
  labs(title = "Correlação entre IgG e ELPT",
       subtitle = "Modelo Linear (y ~ x) com banda de confiança de 95%",
       x = "IgG (mg/dL)", y = "ELPT (g/L)") +
  scale_x_continuous(breaks = seq(0, 700, by = 50)) +
  scale_y_continuous(breaks = seq(0, 1, by = 0.05))
  
```

ELPT médio de 0.367, min 0.06 e máx 0.6.

## c)  Entre os indivíduos com dosagem de IgG acima do valor de referência e que NÃO fazem reposição de IgG, qual foi o valor médio, mínimo e máximo do valor de ELPT?

Apenas um paciente com IgG acima do valor de referência (ele também não fez reposição de IgG).

```{r}

elpt |>
    dplyr::filter(
    `18.1 - Como se encontra o resultado de IgG?

NA = não se aplica` == "Acima do valor de referência" &
  `19 - Fez reposições de Imunoglobulinas durante os 30 dias que antecederam a realização do exame ELPT?`
    != "Sim"
    )  |> 
    dplyr::rename(IgG = `18.2 - Qual resultado da dosagem? Colocar apenas número

-Responder com NA em caso de não realização do exame`) |>
    dplyr::rename(ELPT = `16 - Resultado do Primeiro exame`) |>
    dplyr::select(IgG, ELPT) |>
    tidyr::unnest(IgG) 

```

## d) Entre os indivíduos com dosagem de IgG abaixo do valor de referência, quantos possuíam comorbidade? Quais eram mais frequentes?

19 pacientes.

```{r}

elpt |>
  dplyr::filter(
    `18.1 - Como se encontra o resultado de IgG?

NA = não se aplica` == "Abaixo do valor de referência"
  ) |>
  dplyr::count(`21 - Paciente possui alguma comorbidade/diagnostico de base?`)

elpt |>
  dplyr::filter(
    `18.1 - Como se encontra o resultado de IgG?

NA = não se aplica` == "Abaixo do valor de referência" &
  `21 - Paciente possui alguma comorbidade/diagnostico de base?` == "Sim"
  ) |>
  dplyr::count(`21.1 -  Qual comorbidade o paciente possui?

-Em caso negativo responder com NA`) |>
  dplyr::arrange(dplyr::desc(n))

```

# 3. Análise dos menores de 1 ano

## a) Entre os menores de 1 ano, quantos apresentavam a comorbidade "Prematuridade"?

Apenas um paciente menor de 1 ano. Paciente sem informação de comorbidades.

```{r}

elpt |>
  dplyr::count(`3 - Insira Faixa etária do paciente`)

elpt |>
  dplyr::filter(`3 - Insira Faixa etária do paciente` == "< 1 ano") |>
  dplyr::count(`21 - Paciente possui alguma comorbidade/diagnostico de base?`)

```

## b) Levando em consideração pacientes que fizeram os exames ELPT + IgG, definir um valor de referência para ELPT levando como referência a dosagem de IgG

67 pacientes, descartaremos da análise aquele único paciente com IgG acima do valor de referência.

```{r fig.width=8.5}

(
  proxy <- 
    elpt |>
    dplyr::rename(IgG_Referência = `18.1 - Como se encontra o resultado de IgG?

NA = não se aplica`) |>
    dplyr::rename(IgG = `18.2 - Qual resultado da dosagem? Colocar apenas número

-Responder com NA em caso de não realização do exame`) |>
    dplyr::rename(ELPT = `16 - Resultado do Primeiro exame`) |>
    dplyr::filter(IgG_Referência != "NA") |> 
    dplyr::select(IgG, ELPT, IgG_Referência) |>
    tidyr::unnest(IgG)  
)

proxy |> dplyr::count(IgG_Referência)

proxy |>
  ggplot() +
  aes(x = IgG, y = ELPT, fill =IgG_Referência, color = IgG_Referência) +
  geom_point(size = 3, shape = 21, alpha = 0.6) +
  geom_smooth(method = "lm", 
              formula = y ~ poly(x, 1), 
              color = "red", 
              se = TRUE) + 
  ggpubr::stat_cor(method = "pearson", 
                   label.x.npc = 0.6,   # 60% across the x-axis
                   label.y.npc = "bottom") + 
  labs(title = "Correlação entre IgG e ELPT",
       subtitle = "Modelo Linear (y ~ x) com banda de confiança de 95%",
       fill = "Referência: ", color = "Referência: ",
       x = "IgG (mg/dL)", y = "ELPT (g/L)") +
  scale_x_continuous(breaks = seq(0, 1400, by = 100)) +
  scale_y_continuous(breaks = seq(0, 0.6, by = 0.05))

(
  ref_stats <- proxy |>
    filter(IgG_Referência == "Normal") |>
    summarise(
      mean_elpt = mean(ELPT),
      sd_elpt = sd(ELPT),
      upper_ref = mean_elpt + (2 * sd_elpt),
      lower_ref = mean_elpt - (2 * sd_elpt)
    )
)

```

Valor de referência: 0.47 (95% CI 0.35, 0.59).

```{r fig.width=9, fig.height=6}

lin_mod <- lm(
  ELPT ~ IgG, 
  data = proxy |> dplyr::filter(IgG_Referência != "Acima do valor de referência")
)

# Fit a segmented model (it estimates where the 'plateau' starts)
# You provide an initial guess for the breakpoint (e.g., IgG = 600)
seg_mod <- segmented(lin_mod, seg.Z = ~IgG, psi = 600)

# seg_mod$psi[, "Est."] + c(-1.95, 1.96) * seg_mod$psi[, "St.Err"]

proxy |>
  filter(IgG_Referência != "Acima do valor de referência") |>
  ggplot(aes(x = IgG, y = ELPT)) +
  annotate("rect", xmin = -Inf, xmax = Inf, 
           ymin = ref_stats$lower_ref, ymax = ref_stats$upper_ref, 
           fill = "steelblue", alpha = 0.3) +
  annotate("segment", x = -Inf, xend = Inf, 
           y = ref_stats$mean_elpt, yend = ref_stats$mean_elpt, 
           color = "steelblue", linetype = "dashed", linewidth = 1) +
  geom_point(aes(fill = IgG_Referência), shape = 21, size = 3, alpha = 0.8) +
  geom_smooth(
    aes(color = IgG_Referência), 
    method = "lm", formula = y ~ poly(x, 1), se = TRUE, linewidth = 1
  ) +
  geom_vline(xintercept = seg_mod$psi[, "Est."], linetype = "dashed", alpha = 0.7) +
  scale_fill_manual(
    values = c("Normal" = "white", "Abaixo do valor de referência" = "orange"),
    labels = c("Abaixo da Referência", "Normal")
  ) +
  scale_color_manual(
    values = c("Normal" = "darkblue", "Abaixo do valor de referência" = "darkorange"),
    labels = c("Abaixo da Referência", "Normal")
  ) +
  labs(
    title = "Baseline de ELPT Baseado no Platô de IgG (Grupo Normal)",
    subtitle = "Linhas de tendência com Intervalo de Confiança de 95% (sombreado)",
    x = "IgG (mg/dL)", 
    y = "ELPT (g/L)",
    fill = "Classificação IgG: ", color = "Classificação IgG: "
  ) +
  scale_x_continuous(breaks = seq(0, 1500, by = 100)) +
  scale_y_continuous(breaks = seq(0, 0.6, by = 0.05))

```

Além disso, estimamos um ponto de corte para ver onde se inicia o platô - onde termina o padrão de crescimento e se inicia a estagnação de ELPT médio em relação ao IgG, é em 588.

```{r}

summary(seg_mod)

```

Aqui é apenas para "comprovar" que o grupo "Normal" não tem inclinação estatísticamente significativa. Neste grupo, independente do valor de IgG se espera o mesmo valor de ELPT.

```{r}

proxy |>
  dplyr::filter(IgG_Referência != "Acima do valor de referência") |>
  dplyr::group_by(IgG_Referência) |>
  dplyr::group_modify(~ broom::tidy(lm(ELPT ~ IgG, data = .x), conf.int = TRUE)) |>
  dplyr::filter(term == "IgG") |>
  dplyr::select(IgG_Referência, estimate, std.error, p.value, conf.low, conf.high)

```

## Explicação mais detalhada

### 1. Establishment of the Baseline Reference

To define a physiological ELPT baseline, the Normal Group (patients with IgG within the reference range) was used as the normative standard.

* **Process:** We calculated the mean and standard deviation (SD) for the Normal group. The shaded area in the visualization represents the Mean ± 2 SD, covering approximately 95% of the expected physiological variation.

* **Interpretation:** ELPT values falling below this band indicate a pathological deficit relative to the established biological baseline.

### 2. Group Dynamics: The "Rise vs. Attenuation" Effect

The relationship was modeled separately for each group to identify how IgG deficiency impacts ELPT measurements.

* **Below Reference Group:** This group exhibits a significant positive slope ($p < 0.05$). This demonstrates that in patients with low IgG, ELPT is "coupled" to IgG levels—as IgG increases, ELPT rises proportionally toward the baseline.

* **Normal Group:** This group shows a significant change in trajectory. While the steep recovery phase ends, the group exhibits an attenuation of the slope ($p > 0.05$ for a flat plateau or a very weak negative trend), representing the transition to a physiological steady state.

### 3. Segmented Regression (Inflection Point)

A Segmented (Broken-stick) Regression was applied to mathematically determine the threshold of stabilization.

* **The Breakpoint:** The model identifies the specific IgG coordinate where the linear recovery phase ends and the stabilization phase begins. 

* **Clinical Utility:** This point defines the "Critical IgG Threshold" required for an ELPT measurement to be considered stable and diagnostically reliable, independent of hypogammaglobulinemia interference.

---

### Summary of Statistical Findings

A positive linear dependency was observed between ELPT and IgG strictly within the deficient group ($p < 0.05$). Conversely, the normal group exhibited a stabilization phase, establishing a stable reference baseline for clinical interpretation¹.

¹ *Note: While the second segment in the ELPT model shows a statistically significant negative trend (p < 0.05), the effect size is minimal compared to the recovery phase, indicating a gradual attenuation rather than a flat plateau.*

# Methodology & References

All analyses were conducted using the `R` language and environment for statistical computing (R Core Team, 2025). Data manipulation and string processing were performed using `dplyr` (Wickham et al., 2023), `tidyr` (Wickham et al., 2024), and `stringr` (Wickham, 2023). Temporal data were handled with `lubridate` (Grolemund & Wickham, 2011).

To date, the study has focused on data cleaning, feature engineering, and advanced visualization using `ggplot2` (Wickham, 2016). A key objective was the identification of biological cutoff points for ELPT where existing references were unknown or required validation. To achieve this, we utilized a two-step modeling approach:

1. **Reference Interval Modeling:** We established biological baselines by calculating the mean and standard deviation (± 2 SD) of the "Normal" IgG cohort, treating this group as a stable physiological standard.
2. **Threshold Discovery via Segmented Regression:** To identify the specific IgG level at which ELPT stabilizes, we implemented segmented (broken-stick) regression (Muggeo, 2008). This allowed us to mathematically determine the "inflection point" between the rising deficient phase and the steady-state phase.

Statistical significance of the observed slopes and the fit of the resulting models were verified using tidied coefficients extracted via `broom` (Robinson et al., 2024).

<!-- In the next steps, we plan to expand these associations using generalized linear models (GLMs - McCullagh & Nelder, 1989) and generalized additive models (GAMs - Hastie & Tibshirani, 1990; Wood, 2017) to account for potential non-linear effects across the broader dataset. -->

## References

> R Core Team (2025). *R: A Language and Environment for Statistical Computing*. R Foundation for Statistical Computing, Vienna, Austria. <https://www.R-project.org/>.
>
> Wickham, H. (2016). *ggplot2: Elegant Graphics for Data Analysis*. Springer-Verlag New York.
>
> Wickham, H., François, R., Henry, L., Müller, K., & Vaughan, D. (2023). *dplyr: A Grammar of Data Manipulation*. R package version 1.1.4.
>
> Wickham, H., Vaughan, D., & Girlich, M. (2024). *tidyr: Tidy Messy Data*. R package version 1.3.1.
>
> Wickham, H. (2023). *stringr: Simple, Consistent Wrappers for Common String Operations*. R package version 1.5.1.
>
> Robinson, D., Hayes, A., & Couch, S. (2024). *broom: Glance, Tidy, and Augment Regression Models*. R package version 1.0.6.
> 
> Muggeo, V. M. R. (2008). *segmented: an R Package to Fit Regression Models with Broken-Line Relationships*. R News, 8/1, 20-25.
>
> Garrett Grolemund, Hadley Wickham (2011). *Dates and Times Made Easy with lubridate*. Journal of Statistical Software, 40(3), 1-25.
<!-- > -->
<!-- > McCullagh, P., & Nelder, J. A. (1989). *Generalized Linear Models* (2nd ed.). Chapman & Hall. -->
<!-- > -->
<!-- > Hastie, T., & Tibshirani, R. (1990). *Generalized Additive Models*. Chapman & Hall. -->
<!-- > -->
<!-- > Wood, S. N. (2017). *Generalized Additive Models: An Introduction with R* (2nd ed.). CRC Press. -->